【裁判字號】    89,上更(一),6
【裁判日期】    890711
【裁判案由】    侵權行為損害賠償
【裁判全文】
臺灣高等法院高雄分院民事判決      八十九年度上更(一)字第六號
      上  訴  人    明台產物保險股份有限公司
      法定代理人    丁○○
      訴訟代理人    甲○○
      複  代理人    乙○○
      被  上訴人    丙○○
右當事人間請求侵權行為損害賠償事件，上訴人對於中華民國八十五年十二月十一日
臺灣屏東地方法院八十五年訴字第四０二號第一審判決提起上訴，經最高法院發回更
審，本院判決如左：
      主      文
原判決關於駁回上訴人後開第二項之訴部分，及訴訟費用之裁判均廢棄。
被上訴人應給付上訴人新台幣貳拾萬伍仟柒佰玖拾柒元，及自民國八十五年五月三十
一日起至清償日止，按年息百分之五計算之利息。
其餘上訴駁回。
第一、二審訴訟費用，由上訴人負擔五分之四，餘由被上訴人負擔。
      事      實
甲、上訴人方面：
  一、聲明：(一)原判決廢棄。(二)被上訴人應給付上訴人新台幣（下同）一百零二萬八
      千九百八十四元，及自民國八十五年五月三十一日起至清償日止，按年息百分
      之五計算之利息(三)第一、二審訴訟費用由被上訴人負擔(四)願供擔保請准宣告假
      執行。
  二、陳述：除與原判決記載相同，茲予引用外，補稱：
    (一)被上訴人於八十三年十一月十七日二十四時許，駕駛牌照號碼ＷＧ─一五一五
      號自用小客車，行經屏東縣高屏大橋處時，因車不當致撞及上訴人承保之被
      保險人梁牧隆所有而由梁曜智駕駛之牌照號碼ＹＦ─二二八九號自用小客車，
      使該車因而毀損，上訴人業已依保險契約賠付被保險人修理費用計一百零二萬
      八千九百八十四元，此項損害係因被上訴人之過失所造成，上訴人依保險法第
      五十三條規定代位被保險人向被上訴人求償。
    (二)本件被上訴人雖稱，訴外人梁曜智與其曾達成和解云云，惟按諸常理雙方如有
      和解意願且經地方人士出面協調，應都會做成書面和解書，斷無以口頭協議方
      式之理，上訴人否認有上述和解之情形。退萬步言，本件ＹＦ─２２８９號車
      為梁牧隆所有，則梁曜智亦無就車輛損失部分為和解之權限，原審以「梁牧隆
      並未對被告（即被上訴人）提出任何損害賠償之要求，應認當時梁牧隆係明知
      梁曜智代理其與被告和解，梁牧隆自應負授權人之責任」而為不利上訴人之判
      斷，實則該車既保有全險並經上訴人公司依保險契約修復，車輛所有人梁牧隆
      自不必也不能向被上訴人提出損害賠償之要求。況前審所為之判斷均未經雙方
      於庭訊時提出，應屬臆測之詞。縱有被上訴人所稱之和解情形實難為梁牧隆得
      知。
    (三)查ＹＦ─二二八九號車出廠日為一九九四年一月，此有前呈之汽車行照在卷可
      稽，而依台北市產物保險商業同業工會各類廠牌型式汽車重置價格表，該車八
      十三年新車價為3,350,000 元，又本件車禍時間為八十三年十一月十七日，比
      照營利事業所得稅法第五十一條及其施行細則第四十八條規定採用平均法計算
      折算。即出廠當年次按新車價八點二折。另本件車輛修理費用新台幣1,028,98
      4元其中零件部分878,984元，工資部分150,000元。
  三、證據：援用原審及本院前審所提之證據。
乙、被上訴人方面：
  一、聲明：求為判決：駁回上訴。
  二、陳述：除與原判決記載相同，茲予引用外，補稱：
    (一)被上訴人於八十三年十一月十七日二十四時許，行經屏東高屏大橋時，並無
      轉情形，而訴外人即被保險人梁牧隆之子梁曜智駕駛（被上訴人懷疑係梁志宗
      之子駕駛）牌照號碼ＹＦ─二二八九號車與被上訴人同向行駛，因未注意車前
      狀況，保持安全距離且以時速將近二百公里之速度行駛，自後撞及被上訴人駕
      駛之車，造成車輛打轉，車禍發生後，被上訴人之車因而全毀，且頭部外傷併
      腦震盪，頭枕部挫裂傷、右側胸部挫傷併第九、第十肋骨骨折、腹部挫傷，自
      八十三年十一月十八日至同年十二月八日共計二十一日在鳳山市大東醫院住院
      治療，因梁曜智與被上訴人均有過失之責，經屏東縣議員陳明順調解，雙方願
      各自負責損失，不再追究刑事、民事之責任，雙方之債務關係應已免除，上訴
      人自不得再依保險法第五十三條規定行使代位權。
    (二)訴外人梁曜智，雖非實際之車主，然因車主梁牧隆與梁曜智係父子關係，和解
      當時由實際駕車者梁曜智與其叔父出面處理（上訴人所自承，梁牧隆和解時人
      在大陸），顯見梁曜智與陪同其一起處理之長輩（叔父），應有全權和解之權
      。甚至於雙方於警所達成和解協議，決定自負損失之後，經過將近二年之時間
      均未見實際車主梁牧隆向被上訴人提出損害賠償之訴訟（若梁曜智當初並未有
      和解之授權，則車主梁牧隆在二年間回國後，必定會依法提出損害賠償訴訟，
      否則不會如此不聞不問任由其權利閒置），是以依民法第一百六十九條之規定
      ：「由自己之行為表示以代理權授與他人，或知他人表示為其代理人而不為反
      對之表示者，對第三人應負授權人之責任」，乃車主梁牧隆如前所述，既然於
      和解後將近二年之時間內均未曾有任何反對之動作出現，應負授權之責無疑。
      又，因經縣議員調解，所以被上訴人並未對梁曜智提出刑事告訴。
    (三)再者，本件車禍事故之發生，係梁曜智駕駛車輛以將近上百公里之高速飛快行
      駛，再加上其所自承係「轉頭與座旁友人聊天而分心」（有警訊筆錄可稽），
      如此方有本件車禍事故之發生，是以鑑定意見認為係被上訴人駕駛自小客車變
      換車道未注意安全距離為肇事主因，此點令人難以信服。本件車禍事故之發生
      ，梁曜智本身亦與有過失（應佔大部分之過失責任），仍依民法第二百十七條
      之規定，應有過失相抵原則之適用。
丙、本院依職權訊問證人梁牧隆，梁志宗，及調閱車禍發生之警訊筆錄及現場圖等資
    料。
      理      由
一、本件上訴人起訴主張：伊承保之被保險人梁牧隆所有之牌照號碼ＹＦ─二二八九
    號自用小客車，於八十三年十一月十七日二十四時許，由梁牧隆之子梁曜智駕駛
    行經屏東縣高屏大橋時，與被上訴人駕駛ＷＧ─一五一五號車發生車禍，係因被
    上訴人車不當所造成，梁牧隆之車因而毀損，而伊已依保險契約給付梁牧隆一
    百零二萬八千九百八十四元，爰依保險法第五十三條規定代位梁牧隆訴請被上訴
    人賠償等情，求為命被上訴人給付一百零二萬八千九百八十四元及自八十五年五
    月三十一日起至清償日止，按年息百分之五計算之利息之判決。
二、被上訴人則以：本件車禍係因梁曜智駕車未注意車前狀況，且超速行駛所造成，
    又因梁曜智與伊均有過失，嗣經屏東縣議員陳明順調解，雙方願各自負責損失，
    不再追究刑事、民事之責任，雙方之債務關係應已免除，上訴人自不得再依保險
    法第五十三條規定行使代位權，又，退而言之，梁曜智過失較重，亦應有過失相
    抵原則之適用等語，資為抗辯。
三、上訴人主張其承保之被保險人梁牧隆所有之牌照號碼ＹＦ─二二八九號自用小客
    車，於八十四年十一月十七日二十四時許，由梁牧隆之子梁曜智駕駛行經屏東縣
    高屏大橋時，與被上訴人丙○○駕駛之ＷＧ─一五一五號車發生車禍，梁牧隆之
    車因而毀損，上訴人已依保險契約給付梁牧隆一百零二萬八千九百八十四元等情
    ，已據其提出發票、行車執照、駕駛執照、賠款同意書、保險單、估價單及照片
    等為證（見原審卷五至二０頁），被上訴人對於與該ＹＦ─二二八九號車發生車
    禍及上訴人已賠付被保險人之事實並不爭執，上訴人上開主張，自堪信為真正。
    被上訴人則以前揭情詞置辯，經查，證人陳明順雖證稱「（本件肇事車禍，你是
    否居間協調﹖）有（居間協調），是在大同派出所協調的，時間大約在肇事後二
    、三個月，當時在場的有雙方當事人及派出所的人，因當時丙○○受傷嚴重，且
    車子已全毀，後經雙方協調結果，雙方同意都不要求對方賠償，由各自負責處理
    ，當時確有成立如此之決定，但無書面上之記載，只是雙方口頭上約定各自負擔
    自己之損失，洽談結果，雙方均無異議，各自解散回去，當時開車的人到場，車
    主是父親，當時他人在大陸」等語。惟依證人即被保險人梁牧隆證稱：「發生車
    禍時，我人在大陸，所以當時不知道，我兒子有打電話告訴我，開車發生車禍」
    「我沒有請人與對造和解，也未叫我兒子與對造和解」等語（見本院前審卷第一
    宗八０頁反面、八一頁），顯見梁牧隆於梁曜智車禍後，仍在大陸，而梁牧隆並
    非車禍之當事人，則被上訴人與梁曜智於肇事後，經證人陳明順之協調而和解之
    效力，自不及於梁牧隆。又梁牧隆車輛受損，可由保險公司方面獲得理賠，自無
    對被上訴人提起民事損害賠償訴訟之必要。自難以梁牧隆於八十四年六月回台後
    ，未對被上訴人提起賠償，即認梁牧隆有事先授權或事後同意。此外，被上訴人
    對於上述和解係經梁牧隆之事先授權或事後同意，並未能舉證以實其說。是被上
    訴人辯稱：雙方之債務關係應已免除，上訴人不得再依保險法第五十三條規定行
    使代位權云云，尚無可採。
四、次按行車速度應依標誌規定。駕駛人應注意車前狀況，並隨時採取必要之安全措
    施。變換車道時應注意安全距離，道路交通安全規則第九十三條、第九十四條第
    三項及第九十八條第六款分別定有明文。經查依卷附道路交通事故調查報告表(一)
    (二)所載（見原審卷七０、七二頁），當時天候：晴。路況：省道、橋樑、無號誌
    、中心雙黃線、四線道、限速七十公里、夜間有照明等情。又依梁曜智於警訊時
    稱：「我往高雄，當時丙○○車在我車右前外車道，我因轉頭和座旁友人聊天而
    分心，：：：，我煞車不及撞上，我車速九十公里」等語，及被上訴人於警訊時
    稱：「我往高雄方向行駛外車道，梁曜智行駛內車道在我車後方，我從外車道進
    入內車道尚未完全進入被梁車撞及」「我有先打開左邊方向燈並先察看後方車況
    」等語（見原審卷六四至六六頁），足見梁曜智駕駛小客車超速行駛，丙○○駕
    駛小客車變換車道未注意安全距離，依上開法條規定，均同有過失，惟梁曜智不
    但以時速九十公里超速行駛，且竟與座旁友人聊天而分心，未注意車前狀況，致
    發生本件車禍，應為肇事主因，其過失責任較被上訴人為重，梁曜智與被上訴人
    之過失比例應為十分之八與十分之二。至台灣省高屏區車輛行車事故鑑定委員會
    及台灣省車輛行車事故覆議鑑定委員會之鑑定報告雖認被上訴人為肇事主因，梁
    曜智為肇事次因。惟查該鑑定報告並未注意梁曜智「與座旁友人聊天而分心」，
    未隨時注意車前狀況一節，故該報告為本院所不採。
五、另查，本件梁牧隆車輛受損後，修理費用為一百零二萬八千九百八十四元（折舊
    後零件部分八十七萬八千九百八十四元，工資部分十五萬元），有上訴人提出估
    價單為證（見原審卷七至一五頁），並為被上訴人所不爭而上訴人亦已依保險契
    約賠償梁牧隆，已如前述，則依保險法第五十三條規定，上訴人自得代位梁牧隆
    向被上訴人請求賠償。惟車禍當事人梁曜智為被保險人梁牧隆之子，依保險法第
    五十三條第二項規定，上訴人僅能就被上訴人應負之十分之二過失責任代位梁牧
    隆請求，是上訴人得請求之金額為二十萬五千七百九十七元（0000000×2／10＝
    205797）。
六、綜上所述，上訴人請求被上訴人給付二十萬五千七百九十七元，及自八十五年五
    月三十一日起至清償日止，按年息百分之五計算之利息，為有理由，應予准許，
    逾此所為請求，為無理由，應予駁回。原審就上開應准許部分，為上訴人敗訴之
    判決，尚有未洽，上訴意旨求予廢棄改判，為有理由，爰由本院予以廢棄改判如
    主文第二項所示。至於上訴人之請求不應准許部分，原判決為上訴人敗訴之判決
    ，經核於法並無不合，上訴意旨求予廢棄改判，為無理由，應予駁回。又上開應
    准許部分，於本院判決後即告確定，上訴人聲請假執行，已無實益，而上訴人上
    開敗訴部分，其假執行之聲請，亦失所附麗。原審駁回上訴人假執行之聲請，核
    無不合。
七、據上論結，本件上訴為一部有理由，一部無理由，依民事訴訟法第四百四十九條
    第一項、第四百五十條、第七十九條但書，判決如主文。
中      華      民      國    八十九    年      七      月     十一     日
                                      臺灣高等法院高雄分院民事第四庭
~B1審判長法官  王錦村
~B2法      官  許明進
~B3法      官  曾錦昌
右為正本係照原本作成。
不得上訴。
中      華      民      國    八十九    年      七      月     十五     日
~B法院書記官  施耀程
                                                                        Ｂ


司法院資訊處製作；財團法人民間司法改革基金會備份。
